臺灣雲林地方法院民事裁定　　　　　　　96年度財管字第25號
聲　請　人　台灣土地銀行股份有限公司
法定代理人　丁○○
代　理　人　己○○
關　係　人　丙○○
　　　　　　乙○○
　　　　　　財政部國有財產局台灣中區辦事處雲林分處
法定代理人　戊○○
上列聲請人聲請對被繼承人甲○○指定遺產管理人事件，本院裁
定如下：
    主  文
選任財政部國有財產局台灣中區辦事處雲林分處為被繼承人甲○
○之遺產管理人。
准對被繼承人甲○○（男、民國24年11月9 日出生，最後住所：
雲林縣麥寮鄉興華村4 鄰興化58號於，民國94年9 月15日死亡）
之繼承人為承認繼承之公示催告。
被繼承人甲○○之繼承人，應自前項公示催告最後登載新聞紙之
日起，六個月內承認繼承，上述期限屆滿，無繼承人承認繼承時
，被繼承人甲○○之遺產，於清償債權，並交付遺贈物後，如有
賸餘即歸屬國庫。
程序費用由被繼承人甲○○之遺產負擔。
    理  由
一、按繼承開始時，繼承人之有無不明，而無親屬會議或親屬會
    議未於一個月內選定遺產管理人者，利害關係人或檢察官得
    聲請法院選任遺產管理人，並由法院依公示催告程序，定六
    個月以上之期限，公告繼承人，命其於期限內承認繼承；又
    被繼承人之所有繼承人均拋棄其繼承權者，亦準用關於無人
    承認繼承之規定，民法第1177條、第1178條第2 項、第1176
    條第6 項分別定有明文。
二、本件聲請意旨略以：被繼承人甲○○向聲請人借款未依約清
    償，惟被繼承人於94年9 月15日死亡，其法定繼承人均已依
    法具狀聲請拋棄繼承，並經鈞院以94年度繼字第666 號拋棄
    繼承准予備查在案，是否仍有應繼承之人不明，而其親屬會
    議並未於1 個月內選定遺產管理人，聲請人為處理與被繼承
    人間債務，爰依民法第1176條第6 項後段及同法第1177條、
    第1178條第2 項規定，聲請指定財政部國有財產局台灣中區
    辦事處雲林分處為被繼承人甲○○之遺產管理人等語。
三、本件聲請人主張上開之事實，業據其提出戶籍謄本2 件、債
    務明細表、土地謄本影本、本院96年4 月17日雲院隆家溫決
    94繼字第666 號拋棄繼承准予備查函、本院92年3 月25日雲
    院慶民執戊決字第九十一之二九五一號債權憑證影本等件為
    證，復經本院依職權調閱上開拋棄繼承卷宗核閱無訛，堪信
    為真實。從而，聲請人以債權人之利害關係人身分聲請選任
    被繼承人甲○○之遺產管理人，核與首揭規定尚無不合。
四、按國有財產局係依國有財產法第9 條設立之機關，依法綜理
    國有財產事務，而所謂國有財產，係指國家依據法律規定或
    基於權利行使，或由於預算支出，或由於接受捐贈所取得之
    財產，又該法所指之權利，則係指地上權、地役權、典權、
    抵押權、礦業權、專利權、著作權、商標權及其他財產上之
    權利而言，此觀國有財產法第2 條第1 項、第3 條第1 項第
    4 款規定自明，是國家「依據法律規定．．．所取得之財產
    」、「財產上之權利」，均屬國有財產之範圍，而為國有財
    產局職掌之業務範圍。而民法第1185條無人承認繼承之賸餘
    財產，歸屬國庫之規定，賦予國庫對於將來遺產之歸屬有期
    待權（參見院字第2213號解釋意旨），解釋上應屬上開國有
    財產法所定依據法律規定取得之財產權之一種，故法院通知
    國有財產局有此種國家依法應得之期待權時，國有財產局依
    國有財產法之職掌，即應積極辦理。
五、本件被繼承人甲○○死亡後，其繼承人均拋棄繼承或死亡，
    無人得以繼承被繼承人之遺產等情，已如上述；雖本院函詢
    關係人財政部國有財產局台灣中區辦事處雲林分處意見，其
    函覆本院略以：「被繼承人甲○○之繼承人均拋棄繼承，應
    屬遺債大於遺產，如選任關係人擔任被繼承人遺產管理人對
    國庫並無實益，聲請人選任丙○○ (被繼人三女)為 被繼承
    人之遺產管理人，應屬恰當」等語，有該處96年11月5 日台
    財產中雲三字第0960006372號函在卷可按；然本院審酌關係
    人即被繼承人之三女丙○○經本院合法通知並未到庭表示願
    意擔任遺產管理人，及被繼承人甲○○尚有遺產亟待管理，
    若無人繼承勢將影響遺產稅課徵等情，依前開司法院之解釋
    及國有財產法之規定，並斟酌遺產管理人之職務，依民法第
    1179條之規定，其程序相當複雜，任務頗為繁重，為期程序
    之公正、公信起見，認聲請人聲請指定財政部國有財產局台
    灣中區辦事處雲林分處為被繼承人甲○○之遺產管理人，核
    無不合，應予准許。
六、依非訟事件法第21條第1 項前段、民法第1150條前段，裁定
    如主文。
中　　華　　民　　國　　96　　年　　11　　月　　26　　日
                  家事法庭法  官      潘雅惠
以上正本係照原本作成。
如對本裁定抗告，應於裁定送達後10日內向本院提出抗告狀（須
附繕本），並依法繳納抗告費用新台幣1000元。
中　　華　　民　　國　　96　　年　　11　　月　　27　　日
                          書記官      林麗娟
